---
title: "Ejercicios 1 a 5"
author: "Carmen Neri"
date: "2025-01-13"
output: html_document
---
# Contenido
Este markdown incluye los scripts para los ejercicios 1 al 5 de la clase de introducción a R 2025.

# Ejercicio 3: manejo de tierras agrícolas
## Datos sobre prácticas de manejo de tierras agrícolas y su secuestro de carbono

```{r}
# Distribuciones normales de cada practica
TSCNormLaboreo=rnorm(200,0.1,0.13)
TSCNormFerti=rnorm(200,0.9,0.13)
TSCNormComp=rnorm(200,0.5,0.13)

# Vectores con las etiquetas de cada practica, es factor
Practlab=rep("Laboreo",200)
Practfer=rep("Fertilizacion",200)
Practcom=rep("Composta",200)

# Unir distribución y vector de laboreo en un DF
HojaLab=data.frame(Practlab,TSCNormLaboreo)

# Nombres de columnas
colnames(HojaLab)=c("Practica","Tasa")

# Unir distribución y vector de Fertilización en un DF
HojaFer=data.frame(Practfer,TSCNormFerti)

# Nombres de columnas
colnames(HojaFer)=c("Practica","Tasa")

# Unir distribución y vector de Composta en un DF
HojaCom=data.frame(Practcom,TSCNormComp)

# Nombres de columnas
colnames(HojaCom)=c("Practica","Tasa")

# unir todas las DF
resultados=rbind(HojaLab,HojaFer,HojaCom)
boxplot(resultados$Tasa~resultados$Practica)
```

# Ejercicio 4: área basal de parcelas de árboles
## Datos del área basal de 10 parcelas de árboles, conformadas por distintos números de árboles con distintos diámetros a la altura de pecho

```{r}
# Leer o convocar la base de datos
ej_4 = read.csv("AreaBasal.csv", header = TRUE)

# Revisar estructura y encabezado
str(ej_4)
head(ej_4)

# Cálculo del área basal promedio (vector de diámetros promedio de cada clase diametral DAP, ecuación para calcular el área basal de un árbol promedio de cada clase diametral)
DAP = c(2.3, 4.5, 5.5, 6.0, 6.4, 6.8, 7.7, 7.9, 8.1, 9.0)
ABT = 3.14 * (DAP^2 / 40000)

# Multiplicación por individuos y suma por parcela, con redondeo hacia abajo 
AP1 = ABT * ej_4[1, ]
ABTP1 = sum(AP1)
ABTP11 = round(sum(AP1), digits = 2)

# Cálculo del área basal por parcela (vector vacío con la misma longitud que ABT; loop que multiplica la ABT de cada clase (ABT) por la cantidad de individuos por clase de cada parcela (ej_4[b,]), sume el área basal de cada parcela(sum(ABT*ej_4)) y redondea (round(sum),digits))
ABTPT = numeric(length(DAP))
for (i in 1:length(ABT)) {
  ABTPT[i] = round(sum(ABT * ej_4[i, ]), digits = 2)
}
ABTT = sum(ABTPT)
print(ABTT)
```
# Ejercicio extra
## Datos de ocurrencias de reportes del servicio de aguas
```{r}
# Importar loa datos
BD = read.csv("CONTRERAS.csv", header = TRUE, encoding = "UTF-8", check.names = FALSE)

# Verificar estructura y nombres de variables
str(BD)
names(BD)

# Crear nueva variable 'Tipo' a partir de 'DICTAMEN'
BD$Tipo = ifelse(BD$DICTAMEN == "ATARJEA OBSTRUIDA", "Obstruction",
          ifelse(BD$DICTAMEN == "COLADERA OBSTRUIDA", "Obstruction",
          ifelse(BD$DICTAMEN == "FALTA DE INFRAESTRUCTURA", "Sewage overflow",
          ifelse(BD$DICTAMEN == "INSUFICIENCIA DE ATARJEA Y COLECTOR", "Sewage overflow",
          ifelse(BD$DICTAMEN == "INSUFICIENCIA DE GRIETA", "Sewage overflow",
          ifelse(BD$DICTAMEN == "RUPTURA DE TUBO DE AGUA POTABLE", "Breaking off",
          ifelse(BD$DICTAMEN == "INEXISTENTE AL MOMENTO DE LA INSPECCION [NO SE APRECIAN DIMENSIONES]", "Lacking Info",
          ifelse(BD$DICTAMEN == "NO SE OPERO CARCAMO DE BOMBEO", "Pump Failure",
          ifelse(BD$DICTAMEN == "HUNDIMIENTO DE CARPETA ASFALTICA", "Sinking", "Otros")))))))))

# Crear dos subgrupos por años
G1 = subset(BD, Año %in% c(2007, 2008, 2009))
G2 = subset(BD, Año %in% c(2010, 2011, 2012, 2013, 2014))

# Gráficos de frecuencia
barplot(FAG1$Frecuencia, names.arg = FAG1$Año, main = "Frecuencia por Año", xlab = "Año", ylab = "Frecuencia")
barplot(FAG2$Frecuencia, names.arg = FAG2$Año, main = "Frecuencia por Año", xlab = "Año", ylab = "Frecuencia")
barplot(FTG1$Frecuencia, names.arg = FTG1$Tipo, main = "Frecuencia por Tipo", xlab = "Tipo", ylab = "Frecuencia")
barplot(FTG2$Frecuencia, names.arg = FTG2$Tipo, main = "Frecuencia por Tipo", xlab = "Tipo", ylab = "Frecuencia")

```

